【裁判字號】    98,撤緩,98
【裁判日期】    981130
【裁判案由】    聲請撤銷緩刑
【裁判全文】
臺灣新竹地方法院刑事裁定              98年度撤緩字第98號
聲   請   人  臺灣新竹地方法院檢察署檢察官
受保護管束人  甲○○
上列聲請人因受保護管束人違反家庭暴力防治法案件（本院97年
度易字第984 號），聲請撤銷緩刑之宣告（98年度執聲字第1080
號），本院裁定如下：
    主    文
聲請駁回。
    理    由
一、聲請意旨略以：上受保護管束人因違反家庭暴力防治法案件
    ，經本院以97年度易字第984號判決判處有期徒刑3月、拘役
    50日，如易科罰金，均以新臺幣（下同）1,000元折算1日，
    緩刑2年，緩刑期間內付保護管束，並於民國98年2月16日確
    定。嗣由臺灣新竹地方法院檢察署以98年度執保字第42號執
    行緩刑期間付保護管束。惟受保護管束人於前述緩刑保護管
    束期前即97年9月1日更犯恐嚇案件，業經本院以98年度審易
    字第99號判決判處拘役50日，如易科罰金，以1,000元折算1
    日，於98年7 月17日判決確定。（查該員又於98年10月再涉
    妨害自由及傷害等案，目前於臺灣新竹地方法院檢察署偵查
    中）。該員已符合刑法第75條之1第1項第1 款得撤銷緩刑之
    宣告；又受保護管束人於緩刑期前，復犯恐嚇罪，其犯罪情
    節重大，顯然該緩刑之宣告已難收預期之效果，故請求撤銷
    其緩刑之宣告等語。
二、按受緩刑之宣告，於緩刑前因故意犯他罪，而在緩刑期內受
    6 月以下有期徒刑、拘役或罰金之宣告確定，足認原宣告之
    緩刑難收其預期效果，而有執行刑罰之必要者，得撤銷其宣
    告，98年5月19日修正之刑法第75條之1第1項第1款定有明文
    。又上開修正規定，依刑法施行法第10條之2第2項之規定，
    自98年9月1日施行，且同法施行法第6條之1第2 項復規定：
    「於中華民國98年5 月19日刑法修正施行前，受緩刑之宣告
    ，98年5 月19日修正刑法施行後，仍在緩刑期內者，適用98
    年5月19日修正施行之刑法第75條及第75條之1規定」。是倘
    受保護管束人於上開刑法第75條之1第1項第1 款規定修正施
    行前，受緩刑之宣告，而於該條規定施行後，仍在緩刑期內
    者，應適用98年5月19日修正施行之刑法第75條之1規定。經
    查，本件受保護管束人甲○○因犯傷害直系血親尊親屬、毀
    損等案件，經本院於97年12月31日以97年度易字第984 號判
    決各判處有期徒刑3月、拘役50日，如易科罰金，均以1,000
    元折算1日，同時宣告緩刑2年，緩刑期內付保護管束，後於
    98年2月16日確定（緩刑期間依刑法第74條第1項規定，自裁
    判確定之日即98年2 月16日起算，至100年2月15日止），足
    見受保護管束人係於上開刑法第75條之1第1項第1 款規定修
    正施行前受緩刑之宣告，而於該條規定施行後仍在緩刑期內
    ，自應適用98年5月19日修正施行之上開刑法第75條之1規定
    。
三、次按刑法第75條之1 得撤銷緩刑宣告之規定，考其立法意旨
    略以：關於緩刑之撤銷，現行法第75條第1項固已設有2款應
    撤銷之原因；至得撤銷緩刑之原因，則僅於保安處分章內第
    93條第3 項與撤銷假釋合併加以規定，體例上不相連貫，實
    用上亦欠彈性，爰參酌德國及奧地利現行立法例增訂得撤銷
    緩刑之原因，其中現行關於緩刑前或緩刑期間故意犯他罪，
    而在緩刑期內受得易科罰金之有期徒刑之宣告者，列為應撤
    銷緩刑之事由，因認過於嚴苛，而排除第75條應撤銷緩刑之
    事由，移列至得撤銷緩刑事由，俾使「法官依被告再犯情節
    ，而裁量是否撤銷先前緩刑之宣告」；其次，如有前開事由
    ，但判決宣告拘役、罰金時，可見行為人仍未見悔悟，有列
    為得撤銷緩刑之事由，以資彈性適用，爰於第1項第1款、第
    2 款增訂之。且本條採用裁量撤銷主義，賦予法院撤銷與否
    之權限，特於第1 項規定實質要件為「足認原宣告之緩刑難
    收其預期效果，而有執行刑罰之必要」，供作審認之標準。
    亦即於上揭「得」撤銷緩刑之情形，法官應依職權本於合目
    的性之裁量，妥適審酌被告所犯前後數罪間，關於法益侵害
    之性質、再犯之原因、違反法規範之情節是否重大、被告主
    觀犯意所顯現之惡性及其反社會性等情，是否已使前案原為
    促使惡性輕微之被告或偶發犯、初犯改過自新而宣告之緩刑
    ，已難收其預期之效果，而確有執行刑罰之必要，此與刑法
    第75條第1項所定2款要件有一具備，即毋庸再行審酌其他情
    狀，應逕予撤銷緩刑之情形不同，先予敘明。
四、經查：
(一)、受保護管束人甲○○因犯傷害直系血親尊親屬、毀損等案件
    ，經本院於97年12月31日以97年度易字第984 號判決各判處
    有期徒刑3 月、拘役50日，如易科罰金，均以1,000元折算1
    日，同時宣告緩刑2年，緩刑期內付保護管束，後於98年2月
    16日確定。然其曾於緩刑期前之97年9月1日另犯恐嚇危害安
    全罪，經本院於98年6 月30日以98年度審易字第99號判決判
    處拘役50日，如易科罰金，以1,000元折算1日，該案件並於
    緩刑期內之98年7月17日判決確定，此有上開2案件之刑事判
    決正本及臺灣高等法院被告前案紀錄表各乙份附卷可稽，從
    而，受保護管束人固確合於刑法第75條之1第1項第1 款「緩
    刑前因故意犯他罪，而在緩刑期內受6 月以下有期徒刑、拘
    役或罰金之宣告確定」之構成要件。
(二)、惟刑法緩刑制度係為促進惡性輕微之被告或偶發犯、初犯利
    於改過自新而設，刑法第75條之1 又已課予法院裁量之義務
    ，則受保護管束人雖合於上開要件，然是否已足認前案緩刑
    宣告難收其預期效果，而有執行刑罰之必要，仍須衡酌相關
    情況決定之。查本件受保護管束人甲○○後判決之恐嚇危害
    安全犯行，犯罪時間為97年9月1日，係在前案傷害直系血親
    尊親屬、毀損等行為時即97年9 月20日、同年10月14日之前
    ，而非在前案受訴追、或97年12月31日判決宣告緩刑後明知
    故犯，據此已難認有何前案緩刑宣告難收其預期效果情事，
    或其有無視法院判決宣告緩刑之懲儆情形，況後案係受保護
    管束人與告訴人原為舊識，因金錢糾紛對告訴人有所不滿，
    一時氣憤而為恐嚇犯行，經本院斟酌全案情節後，亦僅宣告
    拘役50日，顯見後案犯罪情節尚非重大，自難僅因受保護管
    束人先前於97年9月1日曾為恐嚇危害安全犯罪，遽行推認本
    院97年度易字第984 號傷害直系血親尊親屬、毀損等案件宣
    告之緩刑有何難以收預期效果，有執行刑罰必要之情形。此
    外，聲請人復未提出除上開判決犯罪事實以外之其他積極證
    據或具體說明受保護管束人有何情狀足認符合「原宣告之緩
    刑難收其預期效果，而有執行刑罰之必要」等實質要件，若
    得僅依上揭判決書所載之犯罪事實即以受保護管束人於緩刑
    前另犯他罪，即一律撤銷緩刑，則刑法第75條及第75條之 1
    即無區分之必要，進而前開刑法第75條之1第1項之立法本旨
    將意義盡失，與緩刑之目的乃係避免短期自由刑之弊，並給
    予受保護管束人自新機會未盡相符，是依上開說明，聲請人
    聲請撤銷本院97年度易字第984 號判決之緩刑宣告，於法尚
    有未合，應予駁回。
(三)、至聲請意旨所執受保護管束人於98年10月再涉妨害自由及傷
    害等案乙節，未據聲請人提出任何事證，核亦與本件受保護
    管束人是否符合刑法第75條之1第1項第1 款規範「緩刑『前
    』因故意犯他罪，而在緩刑期內受6 月以下有期徒刑、拘役
    或罰金之宣告確定，足認原宣告之緩刑難收其預期效果，而
    有執行刑罰之必要者」之要件無關，又若受保護管束人於前
    揭本院97年度易字第984 號傷害直系血親尊親屬、毀損等案
    件緩刑期「內」確有犯罪，嗣經聲請人依法追訴，或法院判
    處罪刑確定，聲請人自得另行依保安處分執行法第74條之 2
    、第74條之3第1項、刑法第75條第1項第1款或同法第75條之
    1 第1項第2款等規定聲請法院撤銷上開緩刑宣告，末此說明
    。
五、依刑事訴訟法第220條，裁定如主文。
中    華    民    國    98    年    11    月    30    日
                  刑事第二庭  法  官  林惠君
以上正本證明與原本無異。
如不服本裁定，應於裁定送達後5日內向本院提出抗告狀。
中    華    民    國    98    年    11    月    30    日
                              書記官  蔣淑君


司法院資訊處製作；財團法人民間司法改革基金會備份。
